臺灣苗栗地方法院刑事判決
 110年度訴字第187號
公  訴  人  臺灣苗栗地方檢察署檢察官
被      告  吳欣達



選任辯護人  劉順寬律師
上列被告因偽造文書案件，經檢察官提起公訴（110年度偵字第3
74號），被告於本院準備程序中就被訴之事實為有罪之陳述，經
裁定改依簡式審判程序審理，並判決如下：
    主  文
吳欣達公務員假借職務上之權力，故意犯行使變造公文書罪，處
有期徒刑壹年肆月。緩刑肆年，並自判決確定之日起陸個月內支
付公庫新臺幣拾萬元。
    事  實
一、吳欣達於民國107年11月間為苗栗縣政府警察局苗栗分局文
    山派出所(下稱文山派出所)副所長，其為依法令服務於國家
    而具有法定職務權限之公務員，詎基於行使變造公文書及行
    使公務員明知為不實之事項而登載於職務上所掌之公文書之
    犯意，於107年11月30日某時許，在文山派出所內，在職務
    上所掌之簽擬有關「強哥」詐欺集團案件之獎懲案件請示單
    (下稱系爭請示單)時，未經該所員警涂翔喻之授權或同意，
    即擅自在系爭請示單上盜蓋「警員涂翔喻」職名章，並於該
    印文下簽署「00000000000」等文字，以表示系爭請示單上
    之直接出力有功人員欄位，業經涂翔喻於同日10時許簽署蓋
    印，再於同日某時許，在其與陳彥辰於107年3月16日所為之
    嫌疑人施冠宇調查筆錄影本(下稱系爭筆錄)上，將筆錄末頁
    之記錄人欄位所蓋印之「警員陳彥辰」變造為「警員涂翔喻
    」，製造系爭筆錄係由其與警員涂翔喻共同詢問製作之假象
    ，並將該經變造後之系爭筆錄附於系爭請示單後，一併送請
    簽呈敘獎，足生損害於筆錄真正製作人陳彥辰及涂翔喻對於
    職名章使用管理之正確性及該主管機關對於獎懲管理、筆錄
    製作之正確性。　　
二、案經苗栗縣警察局苗栗分局報請臺灣苗栗地方檢察署檢察官
    偵查起訴。
    理  由
一、上揭事實，業據被告於本院審理時坦承不諱（見本院卷第71
    至75頁、第81至89頁、第119至129頁），核與證人陳彥辰、
    涂翔喻於警詢及偵查中具結後證述之情節(見108年度他字第
    1341號卷第17至21頁、第101至105頁)、證人姜名旂、盧彥
    廷於偵查中具結後證述之情節相符（見110年度偵字第374號
    卷第19至21頁），且有苗栗縣警察局苗栗分局獎懲案件請示
    單、苗栗縣警察局苗栗分局文山派出所刑事案件/違反行政
    法令案件陳報單、苗栗縣警察局苗栗分局刑事案件報告書、
    變造後之施冠宇警詢筆錄、苗栗縣警察局苗栗分局刑事案件
    報告書(稿)、未變造之施冠宇警詢筆錄各1份(見108年度他
    字第1341號卷第35至62頁)在卷可佐；而證人陳彥辰、涂翔
    喻、姜名旂、盧彥廷均與被告曾為同事關係，均與被告彼此
    間無任何怨隙或重大仇恨，衡情證人陳彥辰、涂翔喻、姜名
    旂、盧彥廷應無設詞攀誣，或虛構事實以陷害被告之理，況
    其等於偵查中均係到庭具結後作證，更係以刑事責任擔保其
    等證言之真實性，且其證述內容互核相符外，並與相關卷證
    相符，故證人陳彥辰、涂翔喻、姜名旂、盧彥廷上開證述之
    內容，經核尚無不可採信之處。足認被告上開自白與事實相
    符，被告上開犯行，事證明確，洵堪認定，應予以依法論科
    。　　
二、論罪：
　㈠按稱公文書者，謂公務員職務上製作之文書，刑法第10條第
    3項定有明文；亦即依法令從事於公務之人員，於從事公務
    時，在職務上所製作之文書均屬之。雖學理上對於公務員職
    務上製作之文書，以是否具有對外效力始為公文書仍有爭議
    ，惟刑法對此並無明文限制，是凡公務員職務上所製作之文
    書，均屬公文書。又按刑法上所稱之公文書，係指公務員職
    務上製作之文書，即以公務員為其製作之主體，且係本其職
    務而製作而言，至文書內容之為公法上關係抑為私法上關係
    ，其製作之程式為法定程式，抑為意定程式，及既冒用該機
    關名義作成，形式上足使人誤信為真正，縱未加蓋印信，其
    程式有欠缺，均在所不計（最高法院71年度臺上字第7122號
    判決要旨參照）。查被告為依法令服務於國家而具有法定職
    務權限之公務員，其將系爭筆錄之末頁之記錄人欄位所蓋印
    之「警員陳彥辰」變造為「警員涂翔喻」後復持以行使，是
    核被告此部分所為，係犯刑法第216條、第211條之行使變造
    公文書罪。又其此部分變造公文書之低度行為，應為行使之
    高度行為所吸收，不另論罪。再按刑法第134條關於公務員
    犯罪加重處罰之規定，只以假借職務上之權力、機會或方法
    而故意犯瀆職罪章以外各罪為已足，初不以其合法執行職務
    為要件，故公務員之執行職務縱非合法，苟係利用其職務上
    之權力、機會或方法而故意犯罪，即不能解免加重之責（最
    高法院24年上字第1344號判例意旨參照）。查被告於案發時
    係任苗栗縣警察局文山派出所之副所長，為依法令服務於國
    家而具有法定職務權限之公務員，竟因職務上得以製作系爭
    請示單之權力，而變造系爭筆錄之公文書並以行使，依前開
    說明，自符合刑法第134條前段之規定，應依該條之規定加
    重其刑。
　㈡另按刑法第213 條之公文書不實登載罪，係屬身分犯，以有
    登載職務之公務員，明知為不實之事項，而登載於所掌之公
    文書為成立要件之一，查被告於案發時係任苗栗縣警察局文
    山派出所之副所長，為依法令服務於國家而具有法定職務權
    限之公務員，則被告因擔任副所掌而有製作系爭請示單之權
    利。是核被告所為，係犯刑法第216 條、第213 條之犯行使
    公務員登載不實文書罪。另被告明知為不實之事項，而登載
    於職務上所掌公文書之低度行為，均為行使之高度行為所吸
    收，不另論罪。另起訴意旨原認被告此部分所為係犯刑法第
    216 條、第211 條之行使變造公文書罪，尚有未洽，惟二者
    之基本社會事實同一，本院於審理中復已告知被告及其辯護
    人變更之罪名（見本院卷第122頁），且經公訴人當庭補充
    起訴法條(見本院卷第125頁)，已充分保障其防禦權之行使
    ，爰依刑事訴訟法第300 條之規定變更起訴法條。
　㈢又被告上揭為行使公務員登載不實事項之系爭請示單而一併
    變造系爭筆錄，復而均持以行使之，其行為均係為了行使系
    爭請示單達到內部敘獎之目的，認應評價為一行為觸犯數罪
    名之想像競合犯，應依刑法第55條之規定，俱從一重之刑法
    第211條、第216條、第134條之罪處斷。
三、爰審酌被告為65年4月19日出生，教育程度為專科畢業，此
    為被告於本院審理時所坦認；又審酌被告任職於執法單位，
    身為公務員本應奉公守法，竟知法犯法而為上揭行為，有害
    官箴，且足生損害於筆錄真正製作人陳彥辰及涂翔喻對於職
    章使用管理之正確性及該管單位對於獎懲管理、筆錄製作正
    確性之危害，殊非可取；惟考量其本案犯罪之動機、目的、
    暨其犯罪後尚能坦認犯行，節省有限之司法資源，態度尚可
    ，及被告於本院自述專科畢業之智識程度、從事警察、生活
    經濟情況、家庭狀況（見本院卷第127頁）等一切情狀，量
    處如主文所示之刑，又審酌其年齡、職業、收入、社會地位
    等節，並依刑法第41條第1 項前段之規定，諭知易科罰金之
    折算標準如主文所示，以資儆懲。
四、末查被告未曾因故意犯罪受有期徒刑以上刑之宣告，此有臺
    灣苗栗地方法院檢察署刑案資料查註紀錄表及臺灣高等法院
    被告前案紀錄表各1份附卷可佐，其經此教訓，自當知所警
    惕而無虞再犯，本院綜核各情認上開拘役之宣告，已足策其
    自新，所宣告之刑，以暫不執行為適當，併依法諭知緩刑4
    年，用啟自新。惟為確保被告記取教訓並建立尊重法治之正
    確觀念，認有課予一定負擔之必要，爰併依刑法第74條第2 
    項第4 款規定，命其應於本判決確定之日起6 個月內，向國
    庫支付如主文所示之金額，以資警惕。至被告所盜用之「警
    員涂翔喻」職名章係為真正，故並非偽造之印文，自不予以
    宣告沒收；另其行使之偽造系爭筆錄及其有權製作之系爭請
    示單固雖為變造之公文書、或係被告因犯罪所生之物，然其
    既已提出申請而行使之，並交予上級收執，已非屬被告所有
    ，爰不諭知沒收，附此敘明。
據上論斷，應依刑事訴訟法第273 條之1 第1 項、第299 條第1
項前段，判決如主文。
本案經檢察官陳昭銘提起公訴，檢察官吳宛真到庭執行職務。  
中　　華　　民　　國　　110 　年　　11　　月　　24　　日
　　　　　　　　　刑事第一庭  法  官  許蓓雯
以上正本證明與原本無異。　　　　　　　　　　　　　　　　如不服本判決應於收受判決後20日內向本院提出上訴書狀，並應敘述具體理由。其未敘述上訴理由者，應於上訴期間屆滿後20日內向本院補提理由書(均須按他造當事人之人數附繕本)「切勿逕送上級法院」。告訴人或被害人如對本判決不服者，應具備理由請求檢察官上訴，其上訴期間之計算係以檢察官收受判決正本之日期為準。　　　　　　　　　　
                              書記官  蔡孟穎
中　　華　　民　　國　　110 　年　　11　　月　　24　　日
附錄本案論罪科刑法條：
中華民國刑法第134條
公務員假借職務上之權力、機會或方法，以故意犯本章以外各罪
者，加重其刑至二分之一。但因公務員之身分已特別規定其刑者
，不在此限。
中華民國刑法第216條
行使第210條至第215條之文書者，依偽造、變造文書或登載不實
事項或使登載不實事項之規定處斷。
中華民國刑法第211條
偽造、變造公文書，足以生損害於公眾或他人者，處1年以上7年
以下有期徒刑。
中華民國刑法第213條
公務員明知為不實之事項，而登載於職務上所掌之公文書，足以
生損害於公眾或他人者，處1年以上7年以下有期徒刑。